【裁判字號】    95,交抗,868
【裁判日期】    951220
【裁判案由】    聲明異議
【裁判全文】
臺灣高等法院臺中分院交通事件裁定     95年度交抗字第868號
抗  告  人
即受處分人  甲○○
上列抗告人因聲明異議案件，不服臺灣彰化地方法院中華民國95
年11月6日裁定（95年度交聲字第685號），提起抗告，本院裁定
如下：
    主    文
抗告駁回。
    理    由
一、抗告意旨略以：原審法院裁定理由欄四(二)敘述酒精排除速率
    約為每小時10至 40mg/dl之間，到底是應該依最大值或是最
    小值計算，亦未詳加說明，而予以裁定，顯有不利於抗告人
    ，而一般計算又取平均值計算 20mg/dl，若以此計算應有酒
    精濃度之反應，為何第 2次抽血，沒有任何反應。再依民國
    89年道路交通安全年執法研討會中述及，當事在未飲酒狀況
    下，血液中仍檢驗出酒精濃度含量，原因可能係抽血時不慎
    採用酒精棉球消毒而導致。在未能確認當事人有飲食酒精之
    情形，應為有利於當事人之認定，而不能推定當事人有飲酒
    。再依裁定理由欄四(一)所述及第 1次抽血之同一管血液檢體
    ，至送至臺中榮總進行更精確之檢驗，測得數據達 97.6mg/
    dl，何以第 2次抽血卻驗不到血液中有酒精濃度反應，原審
    裁定顯有錯誤，提起抗告等語。
二、按行為後法律或自治條例有變更者，適用行政機關最初裁處
    時之法律或自治條例。但裁處前之法律或自治條例有利於受
    處罰者，適用最有利於受處罰者之規定，行政罰法第 5條定
    有明文；所謂「行政機關最初裁處」之時點，係指有權裁處
    之行政機關為第 1次裁處時，其性質為實體法上之行政處分
    。又道路交通管理處罰條例所定之罰鍰、吊扣證照、記點等
    裁罰，本屬行政罰之性質，自有行政罰法前開條文規定之適
    用。查本件交通違規事件後，道路交通管理處罰條例雖於94
    年12月28日修正公布，並於95年7月1日施行，本件抗告人所
    涉上開交通違規事件係發生在95年 5月27日，而原處分機關
    則於95年 5月26日為最初裁處即本案裁決書，均於道路交通
    管理處罰條例前開修正施行之前，揆諸前揭規定，即應適用
    修正前之道路交通管理處罰條例，而無新舊法比較適用之問
    題。次按汽車駕駛人飲用酒類或其他類似物後其吐氣所含酒
    精濃度超過每公升0.25毫克或血液中酒精濃度超過百分之0.
    05以上者，不得駕車；汽車駕駛人，駕駛汽車經測試檢定有
    酒精濃度超過規定標準者，處新臺幣1萬5千元以上 6萬元以
    下罰鍰，並當場移置保管其車輛及吊扣其駕駛執照 1年；因
    而肇事致人受傷者，並吊扣其駕駛執照 2年；致人重傷或死
    亡者，吊銷其駕駛執照，並不得再考領；道路交通安全規則
    第114條第 2款、修正前道路交通管理處罰條例第35條第1項
    第 1款分別定有明文。又依上開條文之規定，駕駛人「吐氣
    所含酒精濃度超過每公升0.25毫克或血液中酒精濃度超過百
    分之0.05以上」之原因，並不限於飲用酒類，即使未飲酒而
    食用添加酒類之食物亦包括在內。
三、經查：(一)抗告人於95年5月27日晚上6時許，騎乘車牌號碼CI
    W-695 號重型機車，行經彰化縣彰化市○○路○段、石牌路
    口處，發生交通事故，經送至財團法人彰化基督教醫院（以
    下簡稱彰化基督教醫院）急診治療，由該醫院於當日晚上 8
    時17分許採取抗告人血液檢體進行血液中酒精濃度檢驗結果
    ，其血液中所含酒精濃度達每公合 53.46毫克（53.46mg/dl
    即0.05346%），換算為呼氣酒精濃度為每公升0.26毫克（0.
     26mg/dl），已超過上開規定之酒精濃度標準數值，經彰化
    縣警察局彰化分局快官派出所警員當場舉發並移送原處分機
    關裁決等情，有彰化縣警察局舉發違反道路交通管理事件通
    知單及裁決書、彰化縣警察局95年6月20日彰警分五字第095
    0027524 號書函及當事人酒精測定紀錄表等件影本各一份在
    卷可稽。(二)次查抗告人上開經基督教醫院於肇事當日晚上 8
    時17分許採取其血液檢體檢測血液中酒精濃度結果呈現超過
    法定標準值後，復將同一血液檢體送請臺中榮民總醫院複驗
    結果，其數值仍高達每公合 97.6毫克即0.0976%，且抗告人
    於肇事後採取血液檢體前，醫院僅施打破傷風疫苗及注射生
    理食鹽水，不會造成血液中酒精濃度檢驗值上升之情形。又
    彰化基督教醫院於95年5月27日晚上10時5分許，應抗告人及
    其家屬之要求，再對抗告人第 2次抽血進行血液中酒精濃度
    檢驗，固驗得其血液中酒精濃度數值係小於每公合10毫克（
    10mg/dl），惟第 2次採取血液檢體之時間係於晚上10時5分
    許，距離第1次抽血時間即晚上8時17分許，間隔已將近 2小
    時，以酒精排除速率約為每小時10至40mg/dl之標準計算，2
    小時之血液中酒精濃度約會下降 20至80mg/dl，及抗告人急
    診治療期間，因病情需要，有接受點滴注射治療，亦會增加
    血液中酒精之排除，因此，抗告人確有可能於第 1次抽血檢
    驗時為陽性，而第 2次抽血檢驗時則為陰性等情，已據原審
    函請彰化基督教醫院釋明屬實，有該醫院95年 7月29日95彰
    基病歷字第 095070055號函及檢附之抗告人血液中酒精濃度
    檢驗報告單、病歷資料等件影本在卷可稽。(三)至於抗告意旨
    所述：原審裁定並未就抗告人究竟應依酒精排除速率每小時
    10至 40mg/dl間之最大值或最小值計算為說明，如取其平均
    值之20mg/dl計算，抗告人第2次採取之血液檢體亦應檢驗出
    酒精濃度反應，何以並無任何反應乙節，因抗告人肇事後第
     1次採取之血液檢體，經彰化基督教醫院與台中榮民總醫院
    反覆檢驗結果，其血液中酒精濃度之數值均高於法定標準值
    ，抗告人於肇事當日晚上10時 5分許再次採取之血液檢體，
    經檢測雖其血液中酒精濃度之數值低於每公合10毫克（10mg
     /dl），但由於人體對於酒精之排除速率，每因各個個體之
    生理狀況不同，甚至同一個體在各個期間內之生理機能狀態
    不同而異，自不能概依平均值每小時 20mg/dl，或任取一數
    值以認定抗告人肇事當天之酒精排除速率，然抗告人肇事後
    第2次所採取之血液檢體檢測數值低於每公合10毫克（10mg/
    dl），既在人體生理機能之正常反應範圍內，且抗告人於第
     2次採取血液檢體前，因病情需要，有接受點滴注射治療，
    亦會增加血液中酒精之排除，已如前述，自不能憑以認定抗
    告人於肇事前無「飲用酒類或其他類似物後其血液中酒精濃
    度超過百分之0.05以上者」之情形。
五、綜上所述，本件依卷內事證資料既足以認定抗告人有飲用酒
    類或其他類似物後其血液中酒精濃度超過百分之0.05以上，
    仍騎乘機車之違規事實，原處分機關僅裁處抗告人罰鍰1萬5
    千元，而未併吊扣其駕駛執照 1年，核與修正前道路交通管
    理處罰條例第35條第1項第1款之規定不合。原審裁定認定抗
    告人上開違規事實明確，原處分機關所為之裁處，於法有誤
    ，而撤銷原處分，自為裁定諭知抗告人應處罰鍰新臺幣1萬5
    千元，並吊扣其駕駛執照 1年之處分，認事用法均屬正確妥
    適，應予維持。抗告人以肇事後約 4小時再次採取之檢體低
    於每公合10毫克（10mg/dl），而質疑肇事後約2小時所採取
    之血液檢體檢驗有錯誤，以指摘原裁定不當，於法難認有據
    ，其抗告為無理由，應予駁回。
據上論斷，應依道路交通案件處理辦法第26條，刑事訴訟法第41
2條，裁定如主文。
中    華    民    國    95    年    12    月    20    日
            刑事第三庭  審判長法  官  王  增  瑜
                              法  官  廖  柏  基
                              法  官  蔡  紹  良
上列正本證明與原本無異。
不得再抗告。
                              書記官  巫  丞  晏
中    華    民    國    95    年    12    月    20    日
                                                      Ａ


司法院資訊處製作；財團法人民間司法改革基金會備份。
